【裁判字號】    95,交聲,482
【裁判日期】    951214
【裁判案由】    聲明異議
【裁判全文】
臺灣臺南地方法院交通事件裁定         95年度交聲字第482號
原處分機關  交通部公路總局嘉義區監理所臺南監理站
異議人即受
處分人      甲○○
上列受處分人因違反道路交通管理處罰條例案件，對於交通部公
路總局嘉義區監理所臺南監理站民國95年3月21日所為之裁決處
分（處分案號：嘉監南字第裁74-S00000000號），聲明異議，本
院裁定如下：
    主  文
異議駁回。
    理  由
一、原處分意旨略以：異議人即受處分人甲○○（下稱異議人）
    駕駛UOV-138號輕機車，於94年12月23日上午8時5分許，途
    經建南路87號前，不慎「逆向」撞及行駛在前由謝宏彬所騎
    乘LW6-76 1號重型機車，造成被害人謝宏彬受有：「右手擦
    傷」等傷害，惟異議人於肇事後竟未對被害人採取救護或其
    他必要措施，亦未向警察機關報告，即逕行逃逸。經臺南市
    警察局第六分局車禍處理小組警員予以製單舉發，嗣原處分
    機關即交通部公路總局嘉義區監理所臺南監理站，以異議人
    違規事實明確，乃依違規時及裁處時之道路交通管理處罰條
    例（下稱處罰條例）第62條第1項、第67條第1項之規定，裁
    處異議人吊銷駕駛執照，終身禁考等語。
二、本件異議意旨略以：異議人於前揭時、地，騎乘車牌號碼UO
    V-138號輕型機車，遭「逆向」行駛謝宏彬所騎乘之重型機
    車撞及，肇事後異議人受有傷害，機車受有損害，異議人才
    是本件車禍的被害人。且異議人因見謝宏彬未受傷害，機車
    亦未受損，且聽謝宏彬說不要叫救護車，始駕車離開現場。
    異議人患有精神分裂症，領有殘障手冊，是本件車禍真正的
    被害人並無肇事逃逸之故意，原處分機關未經查明，貿然裁
    處異議人吊銷駕照並終身禁考，顯有錯誤，異議人不服原裁
    處，提起本件異議。
三、按汽車駕駛人駕駛汽車肇事致人受傷或死亡，應即採取救護
    或其他必要措施，並向警察機關報告，不得駛離；違者吊扣
    其駕照3個月至6個月；逃逸者吊銷駕駛執照。汽車駕駛人曾
    依第62條第1項之規定吊銷駕駛執照者，終身不得考領駕駛
    執照，本件違規時及裁處時之道路交通管理處罰條例第62條
    第1項、第67條第1項分別定有明文。
四、次按行政罰法第5條規定：「行為後法律或自治條例有變更
    者，適用行政機關最初裁處時之法律或自治條例。但裁處前
    之法律或自治條例有利於受處罰者，適用最有利於受處罰者
    之規定。」（本法業經總統於94年2月5日，以華總一義字第
    09400016841號令公布，並自95年2月5日開始施行），而此
    所謂「行政機關最初裁處」之時點，係指有權裁處之行政機
    關為第一次裁處時，其性質為實體法上之行政處分。而道路
    交通管理處罰條例所定之罰鍰、吊扣證照、記點等裁罰，本
    屬行政罰之性質，自有行政罰法前開條文規定之適用。而本
    件異議人違規時之94年11月3日與行政機關最初裁處之95年2
    月7日，道路交通管理處罰第62條第1項及第67條第1項之規
    定內容均相同，並無任何變更，則本件並無上開行政罰法第
    5條規定內容所示之新舊法比較之問題，自當適用本件違規
    事件違規行為發生時有效施行之道路交通管理處罰條例第62
    條第1項及第67條第1項之規定（90年1月17日修正公布，同
    年6月1日施行），附此敘明。
五、本院審酌：
  (一)異議人駕駛上揭機車，於上揭地點與由謝宏彬所騎乘之上揭
    機車發生撞擊肇事，造成被害人即證人謝宏彬受有：「右手
    擦傷」等傷害。異議人於肇事後未對被害人採取救護或其他
    必要措施，亦未向警察機關報告，即駕車離開肇現場。後經
    臺南市警察局第六分局車禍處理小組警員予以製單舉發，再
    經原處分機關，以異議人違規事實明確，乃依處罰條例第62
    條第1項、第67條第1項之規定，裁處異議人吊銷駕駛執照，
    終身禁考之事實，有：
    原處分機關嘉監南字第裁74-S00000000號裁決書。
    臺南市警察局南市警交字第S00000000號舉發違反道路交
      通管理事件通知單。
    道路交通事故現場圖。
    交通事故現場報告表(一)(二)。
    事故現場暨蒐證照片20幀。
    證人謝宏彬於警詢、檢察官偵查中之證言。
    異議狀上之記載。
    郭綜合醫院94年12月23日出具之診斷證明書。
    臺灣臺南地方法院檢察署95年度偵字第3549號卷 (以下簡
      稱偵卷) 及緩起訴書。
    等件為證，且為異議人所不否認，此部分事實當可認定
    。
  (二)異議人於94年12月27日警詢中供稱：「肇事後我很害怕，我
    就將車輛牽起來，往中國城遊藝場.... 」、「我不敢報案
    ，因為我手痛，也不敢叫救護車」等語 (見警卷第1、2頁)
    ；於95年1月24日警詢中供稱：「當時我並沒有見到他 (指
    謝宏彬)受傷，加上他所騎乘之機車亦無倒地，心想應沒有
    什麼事，且因我車禍致手部受傷流很多血，為了急著找人幫
    我敷藥，所以才會先離開現場」等語 (見警卷第4頁)，均未
    供稱曾聽過證人謝宏彬說過：「不要叫救護車」云云，足認
    異議人肇事時會離開肇事現場是因為害怕及想治療包紮受傷
    之身體，而非係證人謝宏彬說：「不要叫救護車」等語。
  (三)異議人直至95年1月26日，始供稱：「當時我會先行離開現
    場，是因為對方稱不要叫救護車前來」云云 (見警卷第7頁)
    ，然查如異議人肇事後離開肇事現場，係因謝宏彬說不要報
    警所以才離開，則對於員警詢問為何離開現場時自應於第一
    次警詢中即應供稱係謝宏彬說不要叫護車，所以才離開，而
    不會供稱係因害怕或想要治療包紮所以才離開現場。故異議
    人嗣後辯稱係聽見謝宏彬說不要叫救護車才離開云云，應與
    事實不符。
  (四)證人謝宏彬於95年1月2日、95年1月26日警詢、95年3月2日
    檢察官偵查中均未證稱有說：「不要叫救護車」等語 (分見
    警卷第8頁正反面、第9頁、偵卷第8、9頁)；反而證稱：「
    對方見我打電話報警時即右轉金華路逃逸」等語 (見警卷第
    8頁反面、偵卷第8頁)。與異議人94年12月27日、95年1月24
    日警詢中之供述相符，故足認證人謝宏彬於肇事現場確實未
    曾說過不要叫救護車等語，異議人即已逃離現場。
  (五)按道路交通管理處罰條例第62條第1項後段「駕車肇事致人
    受傷而逃逸」之處罰規定，其立法目的係為維護交通安全，
    加強救護，減少被害人之死傷，並促使駕駛人肇事後能對被
    害人即時施以救護。因之，依照上開規定之意旨，可知交通
    事故發生後，各肇事駕駛人均應留在現場處理善後事宜，並
    對於被害人進行相關救護措施，尚不因各駕駛人之駕駛行為
    是否具有過失，係何人逆向行駛而有所不同，否則假若駕車
    肇事之結果，同時造成人員之傷亡，則逕行駕車離去之駕駛
    人就本次車禍之發生而言，縱然未有任何過失，然其仍難免
    除本條項之違規責任。又證人謝宏彬因本件肇事而受有：「
    右手腕、手掌挫傷、右小腿挫傷併擦傷」等傷害，此有上揭
    診斷證明書1紙可證。其中手腕、手掌之部位，並未有衣服
    遮掩，其上之傷害輕易可見。況二車相撞後異議人機車之車
    身如其所述受損嚴重，想必撞擊力道必定強勁，異議人怎能
    未詳加檢視即遽認證人謝宏彬未受有傷害？逕而離開肇事現
    場。故本件異議人於前述時、地，駕車肇事並致被害人受傷
    後，竟於知悉車禍發生之情況下，率然棄上述「停留現場」
    及「照顧救護受傷之被害人」等義務於不顧，並隨即擅自離
    開現場，顯見其行為業已該當「駕車肇事致人受傷而逃逸」
    之交通違規構成要件無疑。
  (六)異議人前述違規事實，係違反裁處時處罰條例第62條第1項
    前段之規定，已如前述。揆諸上開說明，原處分機關據此引
    用前開法條第62條第1項、第67條第1項裁處異議人吊銷駕駛
    執照，並終身不得考領駕駛執照於法尚無違誤。
六、綜上所述，異議人於前述時、地，駕駛輕機車與被害人謝宏
    彬所駕駛之重型機車發生碰撞，致謝宏彬受傷後逕行駕車逃
    逸之違規事實既可認定，足認異議人異議內容，並無理由，
    即應予駁回。
七、據上論斷，應依道路交通案件處理辦法第19條，裁定如主文
    。
中    華    民    國    95    年    12    月    14   日
                      交通法庭法  官  蔡直青
以上正本證明與原本無異。
如不服本裁定應於送達後5日內向本院提出抗告狀（應附繕本）
。
                              書記官  劉鴻瑛
中    華    民    國    95    年    12    月    18  日


司法院資訊處製作；財團法人民間司法改革基金會備份。
